【裁判字號】    98,訴,2294
【裁判日期】    981216
【裁判案由】    損害賠償等
【裁判全文】
臺灣臺中地方法院民事判決  98年度訴字第2294號
原      告  甲○○
            乙○○
上2人共同
訴訟代理人  白宗弘    律師
被      告  丙○○
訴訟代理人  方文獻    律師
當事人間損害賠償等事件，本院於98年12月2日言詞辯論終結，
判決如下：
    主    文
被告應給付原告甲○○新臺幣壹拾萬元及自民國九十八年十月一
日起至清償日止按年息百分之五計算之利息。
被告應將附件所示之道歉聲明，連續7日刊載於被告於「無名小
站」之個人網誌（http://www.wretch.cc/blog/amanda690314/
）上。
原告其餘之訴駁回。
訴訟費用新臺幣捌仟肆佰元，由被告負擔新臺幣肆仟零捌拾元，
餘由原告負擔。
本判決第一項得假執行。
    事實及理由
壹、程序方面：
    按原告於判決確定前，得撤回訴之全部或一部。但被告已為
    本案之言詞辯論者，應得其同意。訴之撤回應以書狀為之。
    但於期日，得以言詞向法院或受命法官為之。以言詞所為訴
    之撤回，應記載於筆錄，如他造不在場，應將筆錄送達。訴
    之撤回，被告於期日到場，未為同意與否之表示者，自該期
    日起；其未於期日到場或係以書狀撤回者，自前項筆錄或撤
    回書狀送達之日起，十日內未提出異議者，視為同意撤回。
    民事訴訟法第262條定有明文。本件原告起訴原聲明第一項
    請求：被告應刪除其於民國（下同）98年9月7日在「無名小
    站」之個人網誌上刊載之「原本不想發聲的」及「兩句話回
    送你」二篇文章。於98年10月12日言詞辯論期日，以言詞撤
    回上開聲明，並經記明筆錄在卷，被告委任訴訟代理人於該
    期日到場，未為同意與否之表示，復未自該期日起十日內提
    出異議，依法視為同意撤回，合先敘明。
貳、實體方面：
一、原告聲明求為判決：(一)被告應給付原告甲○○新台幣（下同
    ）400,000元及自起訴狀繕本送達翌日起至清償日止按年息
    5%計算之利息。(二)被告應給付原告乙○○100,000元及自起
    訴狀繕本送達翌日起至清償日止按年息5%計算之利息。(三)被
    告應將如附件所示「道歉聲明」，連續7日刊載於「雅虎奇
    摩」網站首頁（http://tw.yahoo.com/）、「無名小站」網
    誌首頁（http://www.wretch.cc/blog/）及被告個人網誌（
    http://www.wretch.cc/blog/amanda690314/）上。其陳述
    略以：
  (一)原告甲○○於98年8月6日在「無名小站」之個人網誌（育靜
    @小框框）上刊載「有意義的記錄」一文，略述個人週遭近
    來發生之事，詎料，竟糟其他網友惡言攻訐，原告甲○○乃
    於98年9月6日在上述個人網誌刊載「就說先知了嘛～原來講
    來講去還是在那個點而已」一文回應，被告（代號amanda69
    0314）便於98年9月7日在其「無名小站」之個人網誌（阿曼
    達札記）上刊載「原本不想發聲的」、「兩造句回送你」二
    編文章，其內容如原告起訴狀原證六、七所示，載有侵害原
    告甲○○名譽、隱私之字句：「自己反應慢頭腦差，適合當
    個領死薪水的死公務員」、「聽說你以斤斤計較出名」、「
    你被劈腿，被男人狠狠的推開，又被講成蕩婦有多有尊嚴」
    、「頻頻對那男人獻殷勤，聽說後來就被搞上了」、「李小
    姐您沒夾過嗎…灑泡尿照照自己」、「中元普渡記得幫您無
    緣的孩子超渡一下，聽說一次是拿掉，一次是在準備結婚的
    同時流掉了，是不是自己的口業害了自己」、「你別忘了你
    以前是多熱門的一夜情對象，聽說您在車貸非常吃得開，一
    覺睡起來還硬要男生負責，還鬧到主管那邊去了」、「難怪
    你可以從大安一路到台新，可惜ㄚ！在你走了之後留下的都
    是些臭名，也難怪公司的男人沒一個敢碰你。你只能對新來
    的人下手，裝出你那假像，讓你無知的另一半掉入你的陷井
    」、「你天生犯賤，被我們罵的狠爽」、「因為你這個人本
    身一點價值也沒有，所以需要那麼錢來襯托你…若是李小姐
    這種本身沒什麼真材實，那當然是需要百萬嫁妝來陪襯了」
    、「聽說你連胸部都是做的嗎？！真的是一路假到底了」及
    侵害原告乙○○名譽、隱私之字句：「他只是個四肢不發達
    、頭腦又簡單的動物」、「你ㄤ的姐姐嫁給醫生，你是不是
    忘了說她是小老婆呢…她也是破壞人家家庭的狐狸精」等語
    。被告於其可供不特定人任意觀覽之網誌上，刊載上述侵害
    原告名譽及隱私之不堪入目字句，係以故意不法侵害原告之
    名譽及隱私權，亦屬故意以背於善良風俗之方法，加損害於
    原告，且其所為涉犯刑法公然侮辱罪及誹謗罪，自屬違反保
    護他人之法律，且已致生損害於原告，應對原告負損害賠償
    責任，爰請求被告分別賠償原告甲○○非財產上之損害400,
    000元、賠償原告乙○○非財產上之損害100,000元。
    權衡被告侵害原告名譽、隱私之情節重大，依兩造之身分、
    地位及經濟狀況，請求被告為回復名譽之適當處分，由被告
    負擔費用連續7日刊載如起訴狀附件所示之道歉聲於「雅虎
    奇摩」網站首頁（http://tw.yahoo.com/）、「無名小站」
    網誌首頁（http://www.wretch.cc/blog/）及被告個人網誌
    （http://www.wretch.cc/blog/amanda690314/）上。
  (二)按侵害名譽不以廣佈社會為必要，但須有第三人知悉其事，
    是否構成侵害名譽，應就社會一般人之評價客觀加以判斷，
    且侵害之行為不以直接之方法為限，以間接之方法，藉字裡
    行間之意義使他人因該影射而受名譽之損害，亦屬之。被告
    發表之上述文章，係在原告甲○○發表「就說先知了嘛～原
    來講來講去還是在那個點而已」一文之後，且其內容部分引
    用原告甲○○之文章字句，故有瀏覽過「無名小站網誌」之
    任何人，均可由原證六一文中之關鍵字搜尋出原告甲○○之
    文章，並進而得知原證六一文中之「李小姐」即係指原告甲○○；原證七一文與原證六係同日作成，且由被告個人網誌
    左邊之最新文章均可相互連結，故任何人亦可由原證七一文
    連結至原證六一文，並進而搜尋出原告甲○○之文章，而知
    悉被告所指述之「李小姐」係原告甲○○。且由原證六最後
    一段已載明「廖小咪」之回應，且廖意佩（即廖小咪」於98
    年9月7日將原證六內容以電子郵件寄給原告乙○○，即已有
    第三人知悉其事。且被告文章之內容，就指述原告甲○○部
    分，已用盡使原告甲○○受他人憎惡、蔑視、侮辱、嘲笑及
    不齒與之來往，以貶損原告甲○○之社會上評價之能事，或
    係藉字裡行間之意義侵害原告甲○○名譽及隱私；就原告乙○○部分，依教育部國辭典所載：「頭腦簡單」既有形容人
    智商不高之義，業已影響原告乙○○之社會評價，有藉字裡
    行間之義務使原告乙○○受名譽之損害，被告另謂：「你ㄤ
    的姐姐…是小老婆呢…她也是破壞人家家庭的狐狸精」，雖
    非直接指述原告乙○○，惟依我國社會上一般人對「小老婆
    」及「狐狸精」之認識，顯係指原告乙○○之姐妨害他人家
    庭，即指原告乙○○之姐違反刑法規定，客觀上已足以影響
    原告乙○○之社會評價，自均足使原告受有名譽及隱私權之
    損害。
二、被告聲明求為判決駁回原告之訴，其陳述略以：
  (一)否認被告於其無名小站之個人網誌上所發表之「原本不想發
    聲的」、「兩句話回送你」文中之「李小姐」並非原告甲○○，「李小姐」之人多不勝數，被告僅係假稱為之，原告甲○○實無對號入座之必要，應由原告負舉證責任證明被告文
    章所指涉之對象為原告甲○○。原告雖以有瀏覽過無名小站
    網誌之任何人均可由原證六文中之關鍵字輕易搜尋出原告甲○○之文章，並連結原告網誌而得知「李小姐即甲○○」，
    惟原告所謂之關鍵字為「纏上有婦之夫還去找前男友」、「
    下跪求和」、「生不出少了件傷心事」等，依其搜尋共有
    194個結果，顯見並無法得知「李小姐即甲○○」，又上述
    關鍵字均出自原告甲○○之文章，非出自被告發表之文章，
    該搜尋既為原告網誌文所有，豈可以之充為認定「李小姐即
    甲○○」之依據，且原告不得以搜尋代其舉證之責任。
  (二)否認被告文章中所稱「他只是個四肢不發達，頭腦又簡單的
    動物」、「你ㄤ的姐姐…」係指原告乙○○，原告乙○○以
    原告甲○○之故即自行對號入座，惟被告所稱「李小姐」僅
    係假稱，並非原告甲○○，且原告甲○○就「李小姐即甲○○」未盡舉證責任，進而原告乙○○亦未舉證屬實，其主張
    顯非可採。
  (三)縱認被告文章指述之對象為原告，惟被告指述之內容亦不足
    貶損原告在社會上之評價，且網路言詞為較輕率之言論，原
    告請求回復名譽之方式顯然過當。
三、兩造不爭執之事項：
  (一)原告甲○○於98年9月6日在其無名小站之個人網誌上刊載「
    就說先知了嘛～原來講來講去還是在那個點而已」一文，內
    容如原告起訴狀所附原證五所示。
  (二)被告（代號amanda690314）於98年9月7日在其無名小站之個
    人網誌上刊載「原本不想發聲的」一文，內容如原告起訴狀
    所附原證六所示。
  (三)被告（代號amanda690314）於98年9月7日在其無名小站之個
    人網誌上刊載「兩句話回送你」一文，內容如原告起訴狀所
    附原證七所示。
四、本件兩造主要爭執之事項為：被告上述於98年9月7日在其無
    名小站個人網誌上所刊載「原本不想發聲的」、「兩造句話
    回送你」之文章，所指述之對象是否為原告甲○○及乙○○
    ？如其指述之對象如係原告甲○○及乙○○，其指述之方式
    是否足使第三人知悉其事？其指述之內容是否足以使原告在
    社會上之評價受到貶損？被告上述所為如係侵害原告等之名
    譽權，原告請求回復名譽之方式是否為適當之處分？經查：
  (一)原告甲○○於98年9月6日在其無名小站之個人網誌上發表起
    訴狀原證五所示文章後，被告即於翌日在其無名小站之個人
    網誌上發表起訴狀原證六、七所示之文章，已為被告所自認
    ，而依原證六所示，被告之文章內容中有謂：「說纏上有婦
    之夫喝醉了還去找前男友」、「說別人下跪求和沒尊嚴」、
    「說人生不出來少了件傷心事」、「說人夾過數次不敢領教
    」，對照原告甲○○所發表原證五之文章內容則有：「纏上
    有婦之夫…分手後喝到掛還去找前男友…」、「有些人甚至
    下跪求和…夠沒尊嚴」、「有些人因為生不出所以剛好少了
    件傷心事」、「有人甚至夾過數次不敢領教」等文句，核被
    告使用之文字內容雖與原告甲○○文章之文字內容並非全然
    一致，惟其主要文字及該文字所表現於外之涵義均屬相同，
    且均見於原告甲○○所發表之原證五文章中，足見被告所發
    表原證六文章中所稱之「你」及「李小姐」均係指原告甲○○，原證七之文章則與原證六之文章為同日發表，亦足推認
    原證七文章中所稱之「李小姐」亦係指原告甲○○，至上開
    文章內所稱「你的另一半」及「你ㄤ（台語『丈夫』之意）
    」亦指係指原告甲○○之配偶即原告乙○○，被告辯稱其發
    表之文章指述之對象非原告2人，自無可採。
  (二)按「民法上名譽權之侵害非即與刑法之誹謗罪相同，名譽有
    無受損害，應以社會上對個人評價是否貶損作為判斷之依據
    ，苟其行為足以使他人在社會上之評價受到貶損，不論其為
    故意或過失，均可構成侵權行為，其行為不以廣佈於社會為
    必要，僅使第三人知悉其事，亦足當之。」最高法院90年台
    上字第646號判例可供參照。被告上述於其無名小站個人網
    誌發表之文章內容係指述原告2人，已認定如前，又被告發
    表之原證六文章內容係作成於原告甲○○發表原證五之文章
    後，且被告引述部分原告甲○○之文章內容，按原告甲○○
    與被告前係同事，二人間有甚多相同共事過之同事、友人，
    且相互間均加入無名小站之好友連結，有原告提出之好友列
    表影本可憑，則凡同時瀏覽過原告甲○○原證五及被告文章
    兩造友人或不特定之人，均可輕易由二篇文章之重要引述內
    容相同乙節，推知被告文章所指述之對象為原告甲○○及其
    配偶即原告乙○○，再參酌訴外人廖意佩於瀏覽過兩造文章
    後，業於98年9月7日將原證五、原證六之文章以電子郵件轉
    寄予原告乙○○，有原告提出之電子郵件影本可稽，依其轉
    寄信件之說明，即見訴外人廖意佩亦確實自被告發表之文章
    知悉其指述之對象為原告，故予轉寄原告乙○○，則被告所
    發表文章之指述方式，已足使第三人知悉其事，並確實發生
    使第三人知悉之情形，可堪認定。
  (三)再按「名譽」為個人在社會上享有一般人對其品德、聲望或
    信譽等所加之評價，屬於個人在社會上所受之價值判斷。因
    此名譽有無受損害，應以社會上對其評價是否貶損為斷（最
    高法院90年度台上字第1814號裁判意旨參照）。被告所發表
    之原證六、七文章內容中，如：「自己反應慢頭腦差，適合
    當個領死薪水的死公務員」、「聽說你以斤斤計較出名」、
    「你被劈腿，被男人狠狠的推開，又被講成蕩婦有多有尊嚴
    」、「頻頻對那男人獻殷勤，聽說後來就被搞上了」、「李
    小姐您沒夾過嗎…灑泡尿照照自己」、「中元普渡記得幫您
    無緣的孩子超渡一下，聽說一次是拿掉，一次是在準備結婚
    的同時流掉了，是不是自己的口業害了自己」、「你別忘了
    你以前是多熱門的一夜情對象，聽說您在車貸非常吃得開，
    一覺睡起來還硬要男生負責，還鬧到主管那邊去了」、「難
    怪你可以從大安一路到台新，可惜ㄚ！在你走了之後留下的
    都是些臭名，也難怪公司的男人沒一個敢碰你。你只能對新
    來的人下手，裝出你那假像，讓你無知的另一半掉入你的陷
    井」、「你天生犯賤，被我們罵的狠爽」、「因為你這個人
    本身一點價值也沒有，所以需要那麼錢來襯托你…若是李小
    姐這種本身沒什麼真材實，那當然是需要百萬嫁妝來陪襯了
    」、「聽說你連胸部都是做的嗎？！真的是一路假到底了」
    等文句，皆係以嘲諷、蔑視及侮辱之口吻為陳述，所述事件
    均係原告甲○○之個人私德事項，非關公益，其指述之內容
    ，係指摘原告私德不檢、行事不端等道德之瑕疵，有貶人名
    譽之涵義，依社會一般客觀之觀念，自足使原告甲○○在社
    會上之評價遭致貶損，即已侵害原告甲○○名譽及隱私權等
    人格權。
  (四)另原告乙○○主張被告發表之文章內容亦侵害原告乙○○之
    名譽及隱私權云云，依其主張被告侵害行為之態樣為被告文
    章中所敘：「他只是個四肢不發達、頭腦又簡單的動物」、
    「你ㄤ的姐姐嫁給醫生，你是不是忘了說她是小老婆呢…她
    也是破壞人家家庭的狐狸精」等內容，其中指述原告乙○○
    的姐姐部分，其指述之對象尚非原告乙○○個人，衡諸依一
    般社會觀念，對於個人價值之評價，應源自該個人之對外表
    現，與其家族其他成員之所為或家庭環境、背景等均屬無涉
    ，被告雖指述原告之姐有妨害他人家庭之行為，既非指摘原
    告乙○○個人有何不當或不法之行為，自難認足使原告乙○○之社會評價貶損，另被告所稱「四肢不發達、頭腦又簡單
    」等語，依前其前後文字：「對我來說他只是個四肢不發達
    ，頭腦又簡單…」之含義，係在表達被告之個人主觀看法，
    並非指述具體之事實或事件，而每個人因其成長背景、教育
    及社會歷練之不同，對外在事務本來就會產生不同之觀感，
    就同一事件，亦難期眾人之看法和意見都會一致，甚至往往
    會有截然不同、兩極化的評價意見，此係現今多元社會常見
    之現象。被告依其個人生活經驗對原告乙○○所為之評價，
    僅足代表其個人之主觀意見，被告復非一般人所週知、聞名
    之意見領袖，其表達之個人意見，實難認足以影響他人對原
    乙○○之評價，並進而使其社會評價遭致貶
    損。是故，原告乙○○主張被告之文章內容侵害其名譽、隱
    私權，尚屬無據。
五、按因故意或過失，不法侵害他人之權利者，負損害賠償責任
    。故意以背於善良風俗之方法，加損害於他人者亦同。違反
    保護他人之法律，致生損害於他人者，負賠償責任；不法侵
    害他人之身體、健康、名譽、自由、信用、隱私、貞操，或
    不法侵害其他人格法益而情節重大者，被害人雖非財產上之
    損害，亦得請求賠償相當之金額。其名譽被侵害者，並得請
    求回復名譽之適當處分。民法第184條、第195條第1項定有
    明文。非財產上損害之慰撫金數額之審酌，應斟酌兩造身分
    、地位及經濟狀況，俾為審判之依據；又所謂適當之處分，
    係指該處分在客觀上足以回復被害人之名譽且屬必要者而言
    。最高法院86年度台上字第3706號裁判意旨可資參照。被告
    於其無名小站之個人網誌所發表之文章內容，不法侵害原告
    甲○○名譽及隱私之人格權，則原告甲○○依前揭法條規定
    ，請求被告賠償非財產上之損害，即屬有據。本院審酌原告
    甲○○為專科畢業，前於金融業服務，工作收入約為每月4
    萬元、年收入約80萬元，目前待業中，名下無不動產，有投
    資及現金；被告為大學畢業，目前為自營攤商，收入約每月
    3萬元，名下無財產及被告本件侵權行為之加害程度等情狀
    ，認為原告甲○○請求被告賠償非財產上之損害400,000元
    ，尚屬過高，應核減為100,000元為適當。另就原告甲○○
    請求回復名譽之適當處分部分，本院審酌被告係於其無名小
    站之個人網誌上發表文章，雖屬一般不特定人皆可進入瀏覽
    ，惟依網路族群之使用習慣，除非為知名人士或基於特定之
    搜尋目的，否則一般人多僅係瀏覽其親族好友之個人網誌，
    而少有隨機瀏覽他人網誌之情事，故瀏覽過被告發表文章之
    人，絕大多數必屬與被告相識之友人，方會瀏覽彼此之個人
    網誌，，故本院認為以被告發表之同一方式，即由被告在其
    個人網誌連續7日刊載附件所示之道歉聲明，已足以回復原
    告甲○○之名譽，至原告甲○○請求於奇摩雅虎及無名小站
    首頁刊載道歉聲明，則屬過當，而不應准許。從而，原告甲○○依民法第184條、第195條之規定，請求被告賠償非財產
    上之損害100,000元及自起訴狀繕本送達翌日即98年10月1日
    起至清償日止按年息5%計算之利息及被告應將附件所示道歉
    聲明連續7日刊載於其無名小站之個人網誌上，為有理由，
    應予准許，原告甲○○其餘請求及原告乙○○之訴，則無理
    由，應予駁回。
六、本判決第一項所命被告給付之金額未逾500,000元，應依職
    權宣告假執行。
七、訴訟費用負擔及假執行之依據：民事訴訟法第79條、第85條
    第1項、第389條第1項第5款。
中    華    民    國    98    年    12    月    16    日
                  民事第一庭    法  官  陳文爵
正本係照原本作成。
如對本判決上訴，須於判決送達後20日內向本院提出上訴狀。
中    華    民    國    98    年    12    月    18    日
                                書記官  施玉卿
附件：道歉聲明
本人丙○○於民國98年9月7日在「無名小站」之個人網誌上刊載
之「原本不想發聲的」及「兩句話回送你」等二篇文章，其內容
侵害甲○○小姐之名譽及隱私，特以此書面向甲○○小姐致上最
深摰之歉意。
聲明人：丙○○。


司法院資訊處製作；財團法人民間司法改革基金會備份。
